臺灣高等法院臺中分院刑事判決　　　　94年度上重訴字第39號
上　訴　人
即　被　告　丙○○
指定辯護人　本院公設辯護人　乙○○
上列上訴人因殺人等案件，不服臺灣臺中地方法院中華民國94年
8月15 日第一審判決（民國94年度重訴字第2002號，起訴案號：
臺灣臺中地方法院檢察署民國94年度偵字第8061號），提起上訴
，本院判決如下：
      主 　　 文
上訴駁回。
　　　事 　　 實
一、丙○○於民國（下同）80年（起訴書誤載為70年間）間在臺
    中市區，經由年籍不詳之成年男子贈與，而未經主管機關許
    可，持有槍砲彈藥刀械管制條例所管制之匕首1支（刀柄長1
    1.6公分、刀刃長17.7公分、厚0.385公分、雙面開鋒），即
    置放在其臺中縣太平市○○路733巷22號3樓住處（其於89年
    5月4日前持有刀械之行為，五年之追訴權時效已完成）。
二、丙○○於91年底在臺中縣太平市某卡拉ＯＫ店結識離家出走
    之已婚婦女李秋惠，因不知李秋惠之家庭狀況而展開追求。
    嗣於 94年4月24日，李秋惠與另一男友吳忠山在臺中縣太平
    市○○路19號3樓同居，且在該處1樓開設「朋友的店」（店
    名），與友人吳美娟一同經營餐飲生意。李秋惠有意疏遠丙
    ○○，於 94年5月2日晚上7時許在「朋友的店」打電話向丙
    ○○表明無意與其繼續交往，並要歸還丙○○先前所贈與之
    諾基亞牌 （ＮＯＫＩＡ）行動電話1支，丙○○遂於同日晚
    上8時許前往 「朋友的店」取回上開行動電話。惟丙○○心
    有不甘，遂於翌日即 94年5月3日上午8時20分許，騎乘機車
    前往「朋友的店」，未經許可於公共場所帶前開匕首，欲
    尋找李秋惠理論；同日 8時40分許，丙○○見李秋惠開啟店
    面鐵捲門欲外出倒垃圾，迅即乘隙進入店內質問李秋惠為何
    要分手，李秋惠遂大聲呼喊吳忠山並跑出櫃檯，惟吳忠山仍
    在睡夢中而未聽見，丙○○聽聞李秋惠呼喊其他男子之姓名
    ，不滿與嫉妒之火益熾，竟基於殺人之故意，取出預藏之匕
    首，正握匕首朝站在櫃檯邊之李秋惠砍去，李秋惠則以雙手
    抵禦，因而受有以下之傷害：(1)顏面三處淺層之刺傷痕；(2)
    左手臂5.5×2公分之刀傷；(3)左手肘三處淺層割傷，最長約
    5公分； (4)右手掌大拇指下方、食指及中指各有一處刀傷；
    (5)左手背中指有一處割傷；(6)左手掌面第二指、第三指、第
    四指各有一處刀傷；(7)左手掌多處刀傷。丙○○更進而將李
    秋惠壓制在地上，反握匕首接續由上往下猛刺李秋惠之左胸
    、腹部及左上臂多下，再致其受有：(1)左側胸部有約十四處
    銳器刺創傷，創傷分佈區域約16×13平方公分，最大傷口約
    3.8×1公分；(2)在腋下之左胸外側上方有一處刺創傷；(3)左
    側腹部外側一處刺創傷約2.5×1公分（以上傷害係由屍體外
    表所見）； (4)左側第二根肋骨，離中線9公分處斷裂，左側
    第三根肋骨，離中線 5公分處斷裂。左前方第二肋間有分佈
    約10×3公分之傷口，離中線約4.5公分。左胸壁上方之第一
    肋間有一處刀傷。左後胸壁有九處銳器刺創傷，傷口最大約
    3×1公分，其分佈情況分別在第四肋間有一處、第六肋間有
    一處、第七肋間有四處、第八肋間有三處，而在第九肋間側
    面有一處刺入腹腔內之刀傷，並延伸至脊椎旁之第十肋間。
    左側肺臟上葉及下葉皆有多處銳器刺創傷，左胸腔內大量出
    血併有血塊形成，部分刀傷已貫穿肺臟，左肺已呈塌陷狀。
    左側心包囊壁有一處長度約 3公分之刀傷，傷及左心室並貫
    穿心房中膈至右心房內下方，心包囊內出血及有血塊形成；
    (5)左側橫膈膜有一處刀傷，腹腔內有少量出血併有血塊形成
    。脾臟有二處貫穿之刀傷；(6)左側三角肌部有一處刺入之刀
    傷，貫穿上臂延伸至左腋下及左胸部外側；(7)左上臂有六處
    由肩部往手肘方向刺入之刀傷（以上傷害為解剖屍體所見）
    。李秋惠因左胸受有八處深層刺入刀傷，刺入深度已達背部
    胸壁，傷及心臟及肺臟，造成失血性休克死亡。
三、丙○○逞兇後，騎乘機車攜帶匕首返回其住居處。吳美娟於
    94年5月3日上午11時許至「朋友的店」欲開門營業，發現李
    秋惠倒臥在血泊中，隨即報警處理，經警循線於當日下午 2
    時許，在臺中縣太平市○○路733巷22號3樓拘提丙○○到案
    ，並扣得丙○○所有供殺害李秋惠所用之匕首 1把、先前贈
    與李秋惠之諾基亞牌（ＮＯＫＩＡ）行動電話 1支，及丙○
    ○所有沾有血跡之長褲1件、上衣1件、休閒鞋1雙、外套1件
    。
四、案經臺中縣警察局霧峰分局報請臺灣臺中地方法院檢察署檢
    察官偵查起訴。
    理　　  由
一、訊據上訴人即被告（下稱被告）丙○○對於上揭事實均坦承
    不諱，核與被害人李秋惠之父李文生及被害人之夫丁○○分
    別於警訊時、偵查中及原審審理時指訴之情節相符，且經證
    人吳美娟、吳忠山於警訊時及偵查中證述在卷，並有命案現
    場簡圖1份、相驗與解剖屍體照片129張、命案現場及拘提被
    告現場等照片共128張、臺中縣警察局受理各類案件紀錄表1
    份附卷可稽，復有匕首1支、諾基亞牌 （ＮＯＫＩＡ）行動
    電話1支、及沾有血跡之長褲1件、上衣1件、休閒鞋1雙、外
    套1 件扣案可資佐證。上開匕首經鑑驗結果，確屬槍砲彈藥
    刀械管制條例所管制之匕首，有臺中縣警察局94年5月5日中
    縣警保民字第0940007991號函附於偵查卷可按。又被害人確
    受有前述刀傷，因心臟及肺臟銳器刺創傷、左胸部銳器刺創
    傷，造成失血性休克死亡等情，亦經檢察官督同法醫師相驗
    及解剖屍體查明屬實，製有相驗筆錄、相驗屍體證明書、解
    剖屍體報告附於相驗卷可參。查胸部與腹部均為人體之要害
    ，倘以尖銳之刀器刺入，足以致人於死亡，此為眾所周知之
    事，被告竟持尖銳之匕首接續朝被害人之胸部及腹部猛刺，
    致被害人左側胸部銳器刺創傷多逃十餘處，創傷分佈區域大
    小約在16×13公分、腋下之左胸外側上方有一處刺創傷、左
    側腹部外側有一處刺創傷約2.5×1公分，左胸十四處銳器刺
    創傷中，有八處屬深層刺入刀傷，刺入深度已達背部胸壁，
    下手之重由此可知，甚至已傷及被害人之心臟及肺臟，造成
    被害人失血性休克死亡，足見被告之殺意甚堅，其有殺人之
    直接故意甚明。被告所為之自白核與事實相符，本件事證明
    確，犯行洵堪認定。
二、核被告所為，係犯刑法第271條第1項之殺人罪、槍砲彈藥刀
    械管制條例第15條第2 款之在公共場所未經許可攜帶刀械罪
    。被告自89年5月5日起未經許可持有刀械之低度行為，為其
    在公共場所未經許可攜帶刀械之高度行為所吸收，不另論罪
    。被告所犯上開二罪間，有方法、結果之牽連關係，為牽連
    犯，應依刑法第55條之規定，從一重之殺人罪處斷。原審適
    用槍砲彈藥刀械管制條例第15條第2款，刑法第271條第1 項
    、第55條、第37條第1項、第3項（原審贅引）、第38條第 1
    項第1 款之規定，審酌被告與被害人原為朋友關係，僅因感
    情糾紛即將之殺害，且手段殘忍，惡性重大，惟念其在與被
    害人認識期間曾對被害人多所付出，僅因被害人無意與其繼
    續交往而一時失去理智，尚非全然泯滅人性，及其犯罪後已
    能坦承犯行，對於所犯之罪行深表悔悟，併參酌蒞庭檢察官
    以被告於原審審理時已能坦承犯行，並具悔意，求處被告無
    期徒刑等一切情狀，量處無期徒刑，並依刑法第37條第1 項
    之規定宣告褫奪公權終身。另敘明扣案之匕首 1把係違禁物
    ，應依刑法第38條第1項第1款之規定，宣告沒收，扣案之諾
    基亞牌（ＮＯＫＩＡ）行動電話 1支，係被告先前贈與李秋
    惠經取回之物，與被告所犯之罪行無關；而扣案之沾有血跡
    之長褲1件、上衣1件、休閒鞋1雙、及外套1件，雖係被告於
    行兇當時所穿著，惟屬被告平時所穿著之衣物，業據被告於
    原審審理時供述明確，是上開物品均不予諭知沒收，其認事
    、用法、量刑、及所為之敘明，並無違誤，被告上訴意旨認
    原審量刑過重云云，指摘原判決不當，為無理由，應予駁回
    。
三、據上論斷，應依刑事訴訟法第368，判決如主文。
本案經檢察官甲○○到庭執行職務。
中　　華　　民　　國　　94　　年　　10　　月　　18　　日
              刑事第十庭  審判長法　官　林　照　明
                            　  法　官　林　清　鈞
                                法　官　吳　重　政
上列正本證明與原本無異。
一、如不服本判決應於收受送達後十日內向本院提出上訴書狀，
    其未敘述上訴之理由者並得於提起上訴後十日內向本院補提
    理由書（均須按他造當事人之人數附繕本）。
二、依職權送上訴。
                                書記官　劉　建　智
中　　華　　民　　國　　94　　年　　10　　月　　19　　日
附錄：
刑法第271條第1項：
殺人者，處死刑、無期徒刑或十年以上有期徒刑。
槍砲彈藥刀械管制條例第15條第2款：
未經許可攜帶刀械而有下列情形之一者，處二年以下有期徒刑：
二　於車站、埠頭、航空站、公共場所或公眾得出入之場所犯之
　　者。
    　　　　　　　　　　　　　　　　　　　　　　　　　Ｒ
